臺灣新竹地方法院刑事判決　　　　　　　 100年度易字第71號
公　訴　人　臺灣新竹地方法院檢察署檢察官
被　　　告　童承基
上列被告因犯侵占案件，經檢察官提起公訴（99年度偵緝字第76
9 號），本院判決如下：
    主  文
童承基犯侵占罪，處有期徒刑參月，如易科罰金，以新臺幣壹仟
元折算壹日。
    事  實
一、童承基與潘立瑜合作從事仲介房屋出租、買賣之工作。緣潘
    立瑜於民國98年間，受徐秀梅委託仲介出售其所有設於新竹
    縣竹東鎮○○街119 號6 樓房屋（以下簡稱系爭房屋），因
    乏人問津，又另有學生蕭志賢委託其尋覓租屋處，童承基、
    潘立瑜認有利可圖，潘立瑜遂刻意隱瞞其與童承基有合作關
    係即渠等擬將房屋轉租他人賺取租金價差之資訊，僅向徐秀
    梅表示童承基有意承租系爭房屋，徐秀梅未察，遂於98年5
    月20日與童承基簽立租約，約定以每月新臺幣（下同）9000
    元代價出租系爭房屋，潘立瑜旋以出租人身分與蕭志賢另簽
    訂系爭房屋之租賃契約，約定98年6 月1 日起，以每月1200
    0 元代價出租系爭房屋。因童承基、潘立瑜於簽訂租約時，
    以系爭房屋內沒有冰箱及電視機為由，要求徐秀梅提供前揭
    物品，經徐秀梅應允之，渠等遂先於98年5 月20日至同年6
    月1 日蕭志賢入住系爭房屋前某日，跟隨徐秀梅之夫林勝松
    ，前往徐秀梅、林勝松設於新竹縣橫山鄉南昌村薯園26號之
    戶籍地址，取得徐秀梅、林勝松共有之米白色中古冰箱1 台
    （價值不詳，以下簡稱系爭冰箱），再搬運至渠等另行承租
    之新竹縣竹東鎮某舊透天厝（以下簡稱竹東透天厝）清理，
    於1 、2 日後搬抵系爭房屋，惟渠等以電話聯繫蕭志賢時，
    蕭志賢竟表示不需要使用冰箱，童承基遂基於意圖為自己不
    法所有之犯意，指示潘立瑜（已另經台灣新竹地方法院檢察
    署以99年度偵字第492 號不起訴處分確定）將系爭冰箱載運
    至其另行承租，位於新竹縣竹北市○○路57號大樓之套房（
    以下簡稱竹北套房），利用持有保管系爭冰箱之機會，將系
    爭冰箱以變易持有為所有之意思予以侵占入己。又童承基、
    潘立瑜再於同年6 月1 日前某日，依林勝松指示直接前往新
    竹縣竹東鎮○○路某中古電器行，搬運由林勝松、徐秀梅付
    款購得之中古29吋電視機1 台（價值約4000元，以下簡稱系
    爭電視），復於同日將系爭電視搬運至竹東透天厝、系爭房
    屋等處，惟渠等於該日以電話聯繫蕭志賢時，蕭志賢竟亦表
    示已有電視，童承基遂承前犯意，接續指示潘立瑜將系爭冰
    箱載運至竹北套房，利用持有保管系爭電視之機會，將系爭
    電視以變易持有為所有之意思予以侵占入己。嗣因童承基於
    98 年9月起，積欠房租，徐秀梅於98年9 、10月間前往系爭
    房屋查看，發現童承基擅自將系爭房屋轉租予學生蕭志賢，
    且於屋內又未見系爭冰箱、電視而報警處理，始悉上情。（
    童承基、潘立瑜轉租房屋經徐秀梅告訴涉犯詐欺罪部分，經
    台灣新竹地方法院檢察署檢察官另以99年度偵緝字第769 號
    、99年度偵字第492 號不起訴處分確定）。
二、案經徐秀梅訴由新竹縣政府警察局竹東分局報請臺灣新竹地
    方法院檢察署檢察官偵查起訴。
    理  由
一、按刑事訴訟法第159 條第1 項雖規定，被告以外之人於審判
    外之言詞或書面陳述，除法律有規定外，不得作為證據。惟
    同法第159 條之5 第1 項、第2 項已規定，經當事人於審判
    程序同意作為證據，法院審酌該言詞陳述或書面陳述作成時
    之情況，認為適當者，亦得為證據。又當事人、代理人或辯
    護人於法院調查證據時，知有第159 條第1 項不得為證據之
    情形，而未於言詞辯論終結前聲明異議者，視為有前項之同
    意（指同條第1 項之同意作為證據），此乃第159 條第1 項
    所容許，得作為證據之例外規定之一。查本案所據以認定被
    告童承基犯罪事實之供述證據及非供述證據，被告於言詞辯
    論終結前，均未就上開證據主張有刑事訴訟法第159 條第1
    項不得為證據之情形，本院復審酌各該證據作成時並無違法
    及證明力明顯過低之瑕疵等情況，認為適當，是被告未爭執
    之供述證據及非供述證據，均有證據能力。
二、訊據被告固坦承伊承租系爭房屋後，曾要求徐秀梅提供系爭
    冰箱及電視，經徐秀梅應允，伊與潘立瑜即依林勝松之指示
    ，前往徐秀梅設於新竹縣橫山鄉戶籍地搬運系爭冰箱，再前
    往新竹縣竹東鎮某中古電器行，搬運系爭電視之事實，惟矢
    口否認有何侵占犯行，辯稱：渠等搬運系爭冰箱之當日，開
    到半路冰箱倒掉，渠等即下車查看，發現系爭冰箱破舊不能
    使用，經潘立瑜以電話詢問徐秀梅後，因徐秀梅表示毋須修
    復而可丟棄，渠等遂直接將系爭冰箱運至新竹縣竹東鎮某回
    收場予以丟棄，再伊確實有將系爭電視搬入系爭房屋，伊最
    後一次進入系爭房屋時，還有看到系爭電視，伊不曉得為何
    後來系爭電視不復存在云云。
（一）經查，本案被告與潘立瑜合作，於98年5 月20日由被告出
      面向徐秀梅承租系爭房屋後，旋由潘立瑜以出租人身分與
      蕭志賢簽訂系爭房屋之租賃契約，約定98年6 月1 日起租
      、入住。因簽訂租約時，被告及童承基曾以系爭房屋內無
      配備冰箱、電視為由，要求徐秀梅提供前揭物品，經徐秀
      梅應允之，被告及潘立瑜遂於98年5 月20日至6 月1 日間
      ，跟隨林勝松前往徐秀梅、林勝松設於新竹縣橫山鄉南昌
      村薯園26號之戶籍地址，取得徐秀梅、林勝松共有之米白
      色中古冰箱1 台（即系爭冰箱），再於前揭期間內某日，
      再依林勝松指示直接前往新竹縣竹東鎮○○路某中古電器
      行，搬運由林勝松、徐秀梅付款購得之中古29吋電視機1
      台（即系爭電視）等情，為被告所不爭執，且經證人即告
      訴人徐秀梅、證人林勝松、證人潘立瑜於本院審理中證述
      明確（見本院100 年度易字第71號卷【以下簡稱本院卷】
      第42至54頁），另有被告與徐秀梅於98年5 月20日簽訂之
      房屋租賃契約1 份、證人潘立瑜與蕭志賢簽訂之房屋租賃
      契約1 份在卷可參（見台灣新竹地方法院檢察署99年度偵
      字第492 號偵查卷【以下簡稱偵查卷】第19至20頁、第21
      至22頁），應堪認定與事實相符。
（二）又查，證人蕭志賢於警詢、偵查中證稱：「簽約及搬進去
      系爭房屋時，就沒有冰箱、電視」（見偵查卷第16至18頁
      、第40至43頁，台灣新竹地方法院檢察署99年度偵緝字第
      769 號卷【以下簡稱偵緝卷】第17至21頁）、證人即告訴
      人徐秀梅於警詢、偵訊中指訴、證述：「我去系爭房屋向
      童承基要房租時，按門鈴發現開門的是學生蕭志賢，他同
      意讓我進去查看，我就發現我的冰箱、電視被搬走了，我
      當時就問蕭志賢你搬來時有無看到我的冰箱、電視，蕭志
      賢說冰箱、電視是他們自己帶來的。」、「我在9 、10月
      去現場看的時候，發現是學生住在裡面，但是冰箱、電視
      都不在。」（見偵查卷第13至15頁、偵緝卷第25至26頁）
      等語，已足認98年6 月1 日蕭志賢入住系爭房屋時，系爭
      冰箱、電視即非放置於系爭房屋內。又證人潘立瑜於本院
      審理中明確證稱：「徐秀梅的冰箱蠻老舊，需要清理，所
      以我們先搬去竹東透天厝清理，1 、2 天後再搬到系爭房
      屋，後來和蕭志賢通電話時，蕭志賢表示他們不需要冰箱
      ，而被告在竹北渣打附近承租的套房沒有冰箱，被告說要
      自己用，就在那天把冰箱搬去竹北套房，冰箱搬到竹北套
      房後，我們才去中古電器行搬系爭電視，也是先搬到竹東
      透天厝，再搬到系爭房屋，和蕭志賢通電話時，蕭志賢表
      示他們自己有電視，而竹北套房沒有電視，才又把系爭電
      視搬去竹北套房。事後我再去竹北套房時有看到徐秀梅的
      電視、冰箱。但後來我有欠童承基一些錢，就沒有再去過
      竹北套房，也不知道系爭電視、冰箱之下落。」（見本院
      卷第42至50頁），核與其於偵查中證稱：「蕭志賢說不需
      要冰箱，也說他們有電視了，所以在他們來住之前，我們
      就把冰箱、電視搬到竹北套房，搬過去後，我不知道童承
      基怎麼處理這些東西。」（見偵緝卷第18至20頁）、於警
      詢中陳述：「租屋處內冰箱、電視是童承基拿走的。」（
      見偵查卷第8 頁、第11頁）等語相符，證人潘立瑜與被告
      間，並無深仇大恨，實無杜撰謊言入被告於罪之動機，況
      證人潘立瑜多次證稱自己亦有參與將前揭物品搬運至竹北
      套房之情節，並未置外於此事而將全部責任推卸予被告1
      人，其證言應屬可信，而本案承辦員警嗣於100 年6 月30
      日陪同證人潘立瑜至被告承租之新竹縣竹北市○○路57號
      大樓拍照，此有職務報告1 份及現場照片8 張在卷可參（
      見本院卷第63至67頁），是被告於前揭時、地取得系爭冰
      箱、電視後，先搬運至系爭房屋，惟因蕭志賢表示伊不需
      要前開物品，竟於蕭志賢入住前，接續指示潘立瑜將系爭
      冰箱、電視載運至竹北套房，利用持有保管系爭冰箱、電
      視之機會，將系爭冰箱、電視以變易持有為所有之意思予
      以侵占入己之事實，應堪認定。
（三）被告固以前語為辯，然其所辯與證人潘立瑜前揭證述之語
      已有不符，非屬無疑。再者，證人即告訴人徐秀梅於本院
      審理及檢察官訊問時，均明確證稱：「童承基未曾反應系
      爭冰箱有損壞，也從未說他要把冰箱丟掉。」之語（見本
      院卷第50至52頁，偵緝卷第25至26頁），證人潘立瑜於本
      院審理及偵查中亦證稱：「渠等並未將系爭冰箱直接載運
      至資源回收場丟棄」之語（見本院卷第42至50頁，偵緝卷
      第18至20頁），與被告所辯已顯屬有異，而被告始終未能
      明確指出資源回收場之地點及名稱等資料供本院調查，其
      空言辯稱系爭冰箱經告訴人徐秀梅同意丟棄資源回收場之
      語，堪難採信；而蕭志賢入住系爭房屋前，該屋之鑰匙為
      被告所保管之事實，亦據證人潘立瑜於偵查中證稱：「系
      爭房屋之鑰匙不在我身上，在童承基身上。」之語明確（
      見偵查卷第42頁，偵緝卷第20頁），被告於偵查中，亦坦
      白承認系爭房屋之鑰匙由其保管之情節（見偵緝卷第3 頁
      ），而蕭志賢入住時，系爭電視並未放置於系爭房屋內（
      詳見前二、（二）所述），則被告既為系爭房屋鑰匙之保
      管人，其辯稱伊確有將系爭電視搬入系爭房屋，但事後不
      知系爭電視之去向等語，亦與常情有違，而不足採信。
（四）綜前所述，本案事證明確，被告侵占犯行洵堪認定，應依
    法論科。
三、核被告所為，係犯刑法第335 條第1 項之侵占罪。又所謂接
    續犯，係指數個在同時同地或密切接近之時地，侵害同一法
    益之行為，因各舉動之獨立性極為薄弱，社會通念認為無法
    強行分開，乃將之包括視為一個行為之接續進行，給予單純
    一罪之刑法評價（最高法院96年度臺上字第787 號判決參照
    ）。本案被告基於同一機會，將其因承租房屋而持有、保管
    告訴人徐秀梅及其夫林勝松共有之冰箱、電視之機會，易持
    有為所有之意思而侵占入己，即係基於單一犯罪決意接續為
    之，行為時間、地點極為密接，所侵害者復為相同之財產法
    益，於法律評價上應屬接續犯之實質上一罪，而論以一罪為
    已足。爰審酌被告前於81年已因犯侵占案件，經臺灣高等法
    院以82年度上訴字第4823號判決判處有期徒刑8 月，緩刑3
    年確定，有臺灣高等法院被告前案紀錄表1 紙在卷可參，竟
    又犯本件侵占犯行，而被告尚值壯年之期，未思循正當方式
    獲取財物，反貪圖一時私利，為圖自己不法之所有，利用機
    會為本件犯行，對告訴人徐秀梅及其夫林勝松造成損害，並
    兼衡其犯罪之動機、手段、所造成之損害及犯後始終否認犯
    行，拒絕與告訴人和解而無悔意等一切情狀，量處如主文所
    示之刑，並諭知易科罰金之折算標準，以資懲儆。
四、另被告行為後刑法第41條業於98年1 月21日修正，於同年9
    月1 日施行，增列第41條第2 項至第8 項；復於98年12月30
    月將(1)第41條第1 項、第3 項「受六個月以下有期徒刑」修
    正為「受六月以下有期徒刑」、第8 項「逾六個月者」修正
    為「逾六月者」，(2)第1 項及第4 項「確因不執行所宣告之
    刑」之規定，分別修正為「易科罰金」及「易服社會勞動」
    ，(3)第7 項之「裁判」二字刪除，(4)並依大法官會議第662
    號解釋修正第41條第8 項，並增列第9 項、第10項，惟修正
    後刑法第41條第1 項規定之實質內容並無改變，應依一般法
    律適用原則，逕行適用裁判時法即修正後之刑法第41條第1
    項規定，併予敘明。
據上論斷，應依刑事訴訟法第299 條第1 項前段，刑法第335 條
第1 項、第41條第1 項前段，刑法施行法第1 條之1 第1 項、第
2項 前段，判決如主文。
本案經檢察官劉得為到庭執行職務。
中    華    民    國   100    年    7     月    21    日
                  刑事第四庭  審判長  法  官   黃美文
                                      法  官   邱玉汝
                                      法  官   張詠晶
以上正本證明與原本無異。
如不服本判決應於收受本判決後10日內向本院提出上訴書狀，上
訴書狀應敘述具體理由。上訴書狀未敘述上訴理由者，應於上訴
期間屆滿後20日內補提理由書狀於本院(均須按他造當事人之人
數附繕本 )「切勿逕送上級法院」。
                                      書記官  蕭汝芳
中    華    民    國   100    年    7     月    21    日
所犯法條：
中華民國刑法第335條第1項
意圖為自己或第三人不法之所有，而侵占自己持有他人之物者，
處 5 年以下有期徒刑、拘役或科或併科 1 千元以下罰金。